臺灣新竹地方法院刑事判決　　　　　　　 94年度易字第170號
公　訴　人　臺灣新竹地方法院檢察署檢察官
被　　　告　甲○○
上列被告因詐欺案件，經檢察官聲請簡易判決處刑（九十三年度
偵字第三九○○號），本院改依通常程序審理，並判決如下：
    主  文
甲○○幫助意圖為自己不法之所有，以詐術使人將本人之物交付
，處有期徒刑陸月，如易科罰金，以佰元折算壹日。
    事  實
一、甲○○明知提供金融機構帳戶之存摺、金融卡、印章，有遭
    他人利用作為詐騙工具之可能，竟仍不違其本意，而基於幫
    助詐欺之犯意，於民國九十二年十一月二十一日至址設新竹
    市○○○路八號之新竹建中郵局，開設帳號0000000
    號之帳戶，並於同年月二十六日至上開郵局領取金融卡後，
    旋即於不詳時間、不詳地點，將該帳戶之存摺、金融卡、印
    章交付予真實姓名年籍不詳之人使用。該不詳姓名之人收受
    上開存摺、金融卡、印章後，即基於為自己不法所有之意圖
    ，於九十三年二月下旬某日，以電話向蘇容萩佯稱中獎新台
    幣（下同）一百三十五萬元，惟須預繳百分之十五之稅金並
    加入會員後始能領取該筆獎金，使蘇容萩陷於錯誤，信以為
    真，於九十三年三月四日下午二時四十一分許、同年月五日
    上午十時許、同年月八日十二時三十三分許，先後至三峽中
    山郵局，依該姓名不詳之人之指示匯款十萬元、三十五萬元
    、五十萬元現金至上開甲○○之帳戶內，旋分別於同日將該
    筆款項提領一空，嗣該不詳姓名之人向蘇容萩表示須再繳四
    十萬元才能領得獎金，蘇容萩始發覺受騙，報警循線查知上
    情。
二、案經新竹市警察局移請臺灣新竹地方法院檢察署檢察官聲請
    簡易判決處刑。
    理  由
一、認定犯罪事實所憑之證據及理由：
    訊據被告甲○○固不否認於上揭時、地，至新竹建中郵局開
    設上開帳戶及領取金融卡之事實，惟矢口否認有何幫助詐欺
    犯行，辯稱：伊於九十二年十一月二十六日在新竹建中郵局
    領取金融卡後，就將上開帳戶之存摺、金融卡、印章、身分
    證等物放在機車車把下之置物箱，與女友乙○○一起至建中
    郵局旁之萊爾富便利商店購物，出來就不見了，因為覺得不
    重要，而且不需要用到，所以就沒有去報遺失，伊未將帳戶
    提供上開詐欺之人使用云云。惟查：
（一）被告係於九十二年十一月二十一日至址設新竹市○○○路
      八號之新竹建中郵局，開設帳號0000000號之帳戶
      ，並於同年月二十六日至上開郵局領取金融卡之事實，為
      被告自承不諱，並有新竹建中郵局儲金人紀要卡、印鑑卡
      、及被告申請開戶提供之身分證等件在卷可稽（見本院卷
      第十八、十九頁）。又被告於九十二年十一月二十六日前
      往新竹建中郵局領取上開帳戶之金融卡乙情，本院復有上
      開印鑑卡及本院九十四年四月二十八日公務電話記錄表在
      卷足參，故此部分事實應堪認定。
（二）上開不詳姓名之人以電話詐財之手法，詐騙被害人蘇容萩
      總計九十五萬元款項等情，業據被害人蘇容萩於警詢時指
      述綦詳（見偵查卷第十至十二頁），並有匯款單三紙、查
      詢帳戶最近交易資料、新竹建中郵局客戶歷史交易清單等
      件在卷可佐（見偵查卷第十三至十八頁），足認被告上開
      新竹建中郵局之帳戶確供作詐騙集團向被害人蘇容萩詐騙
      金錢所用。
（三）被告固以前揭情詞置辯。惟依一般社會常情，如非帳戶所
      有人同意、授權而交付甚至告知金融卡密碼等情況，一般
      人實難輕易取得他人之存摺、金融卡、印章，甚至有以金
      融卡隨機輸入號碼而領取款項之機會，以磁條金融卡四位
      密碼之設計，不法之人任意輸入號碼而與正確之密碼相符
      者，機率微乎其微，又依常情而論，稍有社會歷練、經驗
      之人，均知金融卡應與其存摺、金融卡、印章應分別保存
      ，以免帳戶款項遭人盜領款項，被告非為愚蠢之人，前揭
      社會經驗常情，亦應為被告所知悉，再者，被告正當青年
      ，且已有在社會工作之經驗，依其自承之上述遺失存摺、
      印章、金融卡、身分證等個人重要證件之情形，加以金融
      存款帳戶事關存戶個人財產權益之保障，其與存戶及提款
      卡結合，專有性自屬更高，若落入不明人士手中，極易被
      利用為取贓之犯罪工具，是一般人均有妥為保管以防止他
      人任意使用之認識，如被告前所辯稱存摺、金融卡、印章
      等係遺失云云屬實，為何被告肯甘冒存摺、金融卡、印章
      遭有心人士作為犯罪工具利用之危險，而遲遲不報案或向
      郵局辦理掛失，此舉顯悖於一般人管理帳戶之常情。
（四）被告辯稱伊開戶之目的係為工作存錢之用，然被告於本院
      亦自承開戶當時伊並無工作，且被告於開戶當天即在學府
      路郵局將開戶時所存入之一百元提領一空，有新竹郵局九
      十四年四月九日函一件在卷足參（見本院卷第十七頁）嗣
      存摺、金融卡遺失後，亦未至郵局報遺失重新補申請存摺
      、金融卡，被告此反應不僅與一般人應變方式有異，更與
      其所辯開戶目的為工作存款云云不符。
（五）被告雖聲請傳訊證人乙○○以證明被告上開所辯為真實，
      而證人乙○○於本院結證證述關於被告開戶、領取金融卡
      、遺失存摺、金融卡、印章之經過情形，雖均與被告所辯
      相符，然證人乙○○於本院審理時所為：當時被告開戶係
      為了找工作，很多公司都是用郵局帳戶，我當時在電子公
      司上班，公司的薪水是轉到郵局，我的郵局帳戶是設在竹
      東郵局，只有這一個帳戶等語，經本院向竹東郵局查證結
      果，證人乙○○根本未在該局開立帳戶，且證人係於九十
      三年十一月二十七日始在新竹建中郵局開立帳戶，此有竹
      東郵局九十四年九月七日函、乙○○之開戶資料、查詢帳
      戶最近交易資料等件在卷可按（見本院卷第五六至五九頁
      ），顯然證人乙○○於本院所為之上開證述，均為虛偽不
      實，且證人係被告之女友，所述有維護被告之嫌，故本院
      認證人乙○○所述，均不足採信。
（六）被告辯稱伊未提供上開帳戶之存摺、金融卡、印章予他人
      使用云云，自難採信，是被告應有提供上開帳戶存摺、金
      融卡、印章交付予該不詳姓名之人，作為詐欺被害人犯罪
      所用，應堪認定。
（七）又一般國人向金融機構開設帳戶，並無任何法令限制，若
      係用於存提款之正當用途，大可光明正大自行申請使用，
      而帳戶之用途係用來存提款項，一旦有人收集他人帳戶做
      不明使用，依一般常識認知，極易判斷乃係該隱身幕後之
      使用人基於使用別人之帳戶，存提款情形可不易遭人循線
      追查之考慮而為，自可產生與不法犯罪目的相關之合理懷
      疑，且依一般稍具知識之人，對於日常生活常見之不法之
      徒，利用他人帳戶以掩人耳目進行之不法行為中，最常見
      者不外乎詐騙他人錢財，而以帳戶作為犯罪工具，是存摺
      、金融卡、印章等乃係個人重要物件，一般人自不會任意
      交由他人保管，被告竟仍將其帳戶之存摺、金融卡、印章
      ，均交予來路不明人士使用，則被告對該收集帳戶之人可
      能利用帳戶從事詐欺犯罪應可預見其發生，而被告仍願意
      提供使用，足見被告於提供帳戶之時，主觀上有幫助他人
      詐欺取財之故意，亦堪認定。
（八）依被害人蘇容萩之指訴內容，其遭詐欺過程中並未曾直接
      與被告有聯繫或見面，是僅能證明實際對其為詐欺犯行者
      ，係不詳姓名之人所為，然被告此種提供帳戶讓被害人存
      入款項之行為，性質上應可認為係詐欺取財構成要件以外
      之幫助行為。
（九）綜上所述，被告所辯，均係事後卸責之詞，不足採信。本
      案事證明確，被告幫助詐欺犯行堪以認定，應依法論科。
二、論罪科刑之理由：
（一）按刑法上之幫助犯，係對於犯罪與正犯有共同之認識，而
      以幫助之意思，對於正犯資以助力，而未參與實施犯罪之
      行為者而言（最高法院八十八年度臺上字第一二七○號判
      決參照）。被告基於幫助之犯意，提供上開帳戶存摺、金
      融卡、印章予上開不詳姓名之人，由該人以詐術使被害人
      蘇容萩陷於錯誤，而匯款至被告所提供之上開郵局帳戶，
      再經由該不詳姓名之人提領，並無證據證明被告有參與詐
      欺犯行之構成要件行為。
（二）核被告所為，係犯刑法第三百三十九條第一項幫助詐欺取
      財罪。被告以一提供帳戶之幫助行為，幫助該不詳姓名之
      人詐取被害人蘇容萩之財物，僅成立一次幫助犯罪行為。
（三）被告幫助該不詳姓名之人犯前開罪名，應依刑法第三十條
      第二項之規定，按正犯之刑減輕之。
（四）爰審酌被告提供帳戶供他人犯罪使用，所為已影響社會正
      常經濟交易安全，增加被害人尋求救濟之困難，並使犯罪
      之追查趨於複雜，且尚未與被害人和解，及其犯罪之動機
      、目的、手段、生活狀況、智識程度暨犯罪後否認犯行，
      飾詞狡辯等一切情狀，量處如主文所示之刑，並諭知易科
      罰金之折算標準，以示懲儆。
（五）至被告交予上開不詳姓名之人之上開帳戶存摺、金融卡、
      印章等物，雖係供犯罪所用之物，但未經扣案，迄今仍未
      取回，爰不為沒收之諭知，附此敘明。
三、適用法律：
（一）刑事訴訟法第四百五十二條、第二百九十九條第一項前段
      。
（二）刑法第三百三十九條第一項、第四十一條第一項前段、第
      三十條第一項前段、第二項。
（三）罰金罰鍰提高標準條例第一條前段、第二條。
本案經檢察官傅伊君到庭執行職務
中　　華　　民　　國　　94　　年　　11　　月　　17　　日
　　                    刑事第六庭審判長法  官   遲中慧
                                        法  官   林昌義
                                        法  官   魏瑞紅
以上正本證明與原本無異。
如不服本判決，應於判決送達後十日內，向本院提出上訴狀。
中　　華　　民　　國　　94　　年　　11　　月　　17　　日
                                        書記官   吳月華
附錄本案論罪科刑法條：
中華民國刑法第三百三十九條第一項
意圖為自己或第三人不法之所有，以詐術使人將本人或第三人之
物交付者，處五年以下有期徒刑、拘役或科或併科一千元以下罰
金。
